臺灣高等法院刑事裁定
110年度聲字第3701號
聲明異議人
即  受刑人  傅湘平



上列聲明異議人即受刑人因違反毒品危害防制條例案件，對於臺
灣高等檢察署檢察官執行之指揮（110年度執更乙字第300號），
聲明異議，本院裁定如下：
    主  文
聲明異議駁回。
    理  由
一、聲明異議意旨略以：聲明異議人即受刑人傅湘平（下稱聲明
    人）前因違反毒品危害防制條例案件，經本院以108年度上
    訴字第264號判決有罪確定後，臺灣臺北地方檢察署（下稱
    臺北地檢署）檢察官即以108年度執離字第1477號執行指揮
    書執行有期徒刑1年5月，其於民國108年4月19日入監執行，
    並已於109年9月18日執行完畢。依刑法施行法第8條、刑法
    第85條第1項第1款等規定，上開案件既已執行完畢，自不得
    再與後案為數罪併合處罰定其應執行之刑。而其現於監獄執
    行刑毒品等案件，共計應執行有期徒刑11年3月，然臺灣高
    等檢察署（下稱高檢署）檢察官核發之110 年度執更乙字第
    300號執行指揮書刑期欄所列載4件毒品應執行案件（下稱本
    件執行指揮書），定應執行刑有期徒刑12年8月，顯然已將
    上開執畢之1年5月徒刑，回復還予聲明人，該併合執行已侵
    害損及聲明人之權益及基本防禦權之行使，影響其行刑累進
    處遇及假釋。爰請求註銷本件執行指揮書，並就該已執行完
    畢之有期徒刑1年5月，不與110年度執更乙字第300號之4件
    毒品案件合併定其應執行刑，以維聲明人權益等語。
二、本院之判斷：
　㈠按當事人對於有罪裁判之文義有疑義者，得向諭知該裁判之
    法院聲明疑義，刑事訴訟法第483條定有明文。又受刑人或
    其法定代理人或配偶以檢察官執行之指揮為不當者，得向諭
    知該裁判之法院聲明異議，刑事訴訟法第484條亦有明定。
    前者規定之情形，係當事人對於有罪裁判之文義有疑義時之
    聲明疑義，後者則係對於檢察官執行之指揮為不當之聲明異
    議，兩者有別。法院對於當事人因不諳法律規定，致聲明用
    語混淆時，概不受其所用詞文拘束，仍應探求其真意，而後
    依法律規定之適切程序處理。聲明人之本件書狀雖載為「刑
    事聲明疑義狀」，然其於案號欄內則記載為「高檢110年度
    執更乙字第300號」，且其書狀之聲明意旨即如前述，可見
    其係對於檢察官執行之指揮有所不服，實屬聲明異議，即應
    依聲明異議之程序規定處理。又聲明人既以檢察官就本院10
    9年度聲字第5032號合併定執行刑裁定所諭知之刑期（有期
    徒刑12年8月）指揮執行不當而聲明異議，則本院對於本件
    具有管轄權無疑。
  ㈡經查：
　⒈按受刑人或其法定代理人或配偶以檢察官執行之指揮為不當
    者，得向諭知該裁判之法院聲明異議，刑事訴訟法第484條
    定有明文。所稱「檢察官執行之指揮不當」，係指檢察官有
    積極執行指揮之違法及其執行方法有不當等情形而言。又刑
    罰之執行，由檢察官依指揮書附具之裁判書為之，此觀刑事
    訴訟法第457條第1項、第458條規定自明，故除因違法情事
    而經非常上訴或再審程序加以撤銷或變更者外，法院之確定
    判決或定應執行刑之確定裁定均有其執行力，檢察官應據以
    執行（最高法院77年度台抗字第471號、101年度台抗字第30
    1號裁判意旨參照）。從而，定應執行刑之裁定確定後即生
    效力，檢察官如依定應執行刑之確定裁定內容為指揮執行，
    自難指檢察官執行之指揮為違法或其執行方法不當。
　⒉聲明人前因犯施用第一、二級毒品罪，經臺灣臺北地方法院
    （下稱臺北地院）以107年度審訴字第951號分別判處有期徒
    刑1年、7月，應執行有期徒刑1年5月，其不服上訴本院後，
    由本院以108年度上訴字第264號判決駁回上訴而告確定，臺
    北地檢署檢察官即核發108年度執離字第1477號執行指揮書
    ，於108年4月19日對被告發監執行，至109年8月17日縮刑執
    行完畢（下稱甲案）；又因犯販賣第一級毒品、轉讓禁藥等
    罪，由臺北地院以107年度訴字第666號分別判處有期徒刑8
    年6（共6罪）、8月（共2罪），應執行有期徒刑14年，其不
    服上訴本院後，由本院以108年度上訴字第1403號判決，將
    其販賣第一級毒品暨定應執行刑部分撤銷，改判處有期徒刑
    8年6月（共6罪），其餘上訴駁回，並就撤銷改判部分與上
    訴駁回部分，合併定應執行刑有期徒刑12年，其不服提起第
    三審上訴後，由最高法院以109年度台上字第5240號判決駁
    回其上訴而確定，高檢署檢察官即於109 年12月17日核發10
    9年度執乙字第253號執行指揮書，刑期起算日為109年12月2
    日，折抵羈押共376日，執行期滿日為120年11月21日（下稱
    乙案）。嗣高檢署檢察官就上開甲、乙2案（共10罪）向本
    院聲請合併定其應執行之刑，經本院以109年度聲字第5032
    號裁定合併定刑有期徒刑12年8月，並於110 年1月13日確定
    ，檢察官即據此確定裁定為刑之執行指揮，簽發本件110年
    度執更乙字第300號執行指揮書，同時註銷乙案即該署109年
    度執乙字第253號執行指揮書，自屬於法有據，此有上開各
    該執行指揮書及聲明人之前案紀錄表等在卷可稽（見本院卷
    第9至13、21至52頁），並經本院調取高檢署110年度執更乙
    字第300號、109年度執乙字第253號、臺北地檢署108年度執
    離字第1477號等執行卷宗核閱無誤。
　⒊聲明意旨雖以前詞指摘本件檢察官之執行指揮不當。惟按，
    數罪併罰之案件，雖應依刑法第50條、第51條規定就數罪所
    宣告之刑定其應執行之刑，然此僅屬就數罪之刑，如何定其
    應執行者之問題，本於數宣告刑，應有數刑罰權，此項執行
    方法之規定，並不能推翻被告所犯係數罪之本質，若其中一
    罪之刑已執行完畢，自不因嗣後定其執行刑而影響先前一罪
    已執行完畢之事實。而定應執行之刑，應由犯罪事實最後判
    決之法院之檢察官，聲請該法院依上開規定裁定之，不能因
    犯罪之一部分所科之刑，業經執行完畢而認檢察官之聲請為
    不合法，予以駁回。至已執行部分當不能重複執行，應由檢
    察官於指揮執行時扣除之，此與定應執行之刑之裁定無涉（
    最高法院81年度台抗字第28號裁定意旨參照）。是聲明人之
    甲案雖已執行完畢，然依前揭說明，甲、乙2案既合於定刑
    要件，依法仍應合併定其應執行之刑。且本件執行指揮書於
    「罪名及刑期」欄，已記載「應執行有期徒刑12年8月，毒
    品危害防制條例已執畢1年5月，尚應執行有期徒刑11年3月
    」，並於「備註」欄記載「⒉本案徒刑1年5月部分業經北檢1
    08執1477號執行完畢，應予扣除」等語，此有本件執行指揮
    書在卷可憑（見本院卷第13頁），亦即就聲明人先前已執行
    完畢之該有期徒刑1年5月部分，檢察官於核發本件執行指揮
    書時，已予以扣除，並無聲明人所指「回復還予受刑人」之
    重複執行之事。何況，合併定應執行之刑，依刑法第53條、
    第51條規定之恤刑原則，係屬對受刑人有利之事，此觀聲明
    人上開甲案原定之執行刑為有期徒刑1年5月，乙案為12年，
    如果未予合併定刑，則聲明人該二案應執行之總刑期為13年
    5月，但經合併定刑後之刑期為12年8月，經核算係對聲明人
    寬減有期徒刑9月（即13年5月－12年8月＝9月），顯然有利於
    聲明人甚明，尤無所謂將原執行完畢之徒刑回復給聲明人之
    情形。至於聲明人所稱依刑法施行法第8條、刑法第85條、
    第2條規定，對已執行完畢之甲案不可再與乙案合併定刑乙
    節，該等規定係有關行刑權時效停止及法律變更如何適用法
    律之依據，與本案無涉。
　⒋此外，不論是本案所定之應執行刑有期徒刑12年8月，或依聲
    明人所稱不合併定刑僅以乙案來計算之有期徒刑12年，依行
    刑累進處遇條例第19條第1項規定，均屬第6類「有期徒刑12
    年以上15年未滿」之類別，適用相同之責任分數，此部分亦
    難認有聲明人所指影響其累進處遇分數之問題。況刑之執行
    ，本質上屬司法行政之一環，依刑事訴訟法第457條第1項前
    段規定，固由檢察官指揮之，但裁判之執行與監獄之行刑，
    其概念並不相同，前者係指藉由國家之公權力而實現裁判內
    容之行為，其實現之方法，原則上係由檢察官指揮執行之；
    而後者則指受判決人就所受之刑罰，進入監禁場所執行後，
    經由監獄行刑之處遇、教化，以實現使其改悔向上，適於社
    會生活為目的。是受刑人入監服刑，有關其累進處遇之調查
    分類、編列級數、責任分數抵銷及如何依其級數按序漸進等
    行刑措施事項，悉應依行刑累進處遇條例及監獄行刑法等相
    關規定辦理，而屬監獄及法務部之職權，自不在檢察官執行
    指揮之範圍，即不得執為聲明異議之標的（最高法院104年
    度台抗字第553號裁定意旨參照）。亦即，受刑人於執行後
    ，如何適用行刑累進處遇條例及可否假釋、何時提報假釋等
    ，均屬監獄及法務部之職權，倘監獄人員關於刑期之計算有
    誤致影響受刑人行刑累進處遇之成績分數，並非檢察官之職
    權，受刑人應依監獄行刑法等規定向監獄之監督機關或視察
    人員申訴，不能以此指摘檢察官執行指揮有何不當。從而，
    本件聲明人以甲、乙2案合併定刑有損其行刑累進處遇計算
    ，而指摘檢察官之執行指揮不當，要無理由。
三、綜上所述，本件檢察官所為之執行指揮並無不當，聲明人仍
    執前詞聲明異議，為無理由，應予駁回。
據上論斷，應依刑事訴訟法第486條，裁定如主文。 　　
中    華    民    國   110    年    11    月    17    日
                刑事第二十二庭  審判長法  官  王美玲
                                      法  官  葉韋廷
                                      法  官  陳銘壎
以上正本證明與原本無異。
如不服本裁定，應於收受送達後五日內向本院提出抗告狀。
                                      書記官  吳思葦
中    華    民    國   110    年    11    月    17    日